臺灣桃園地方法院刑事判決
110年度訴字第784號
公  訴  人  臺灣桃園地方檢察署檢察官 
被      告  羅志成



選任辯護人  許金柱律師
            徐建弘律師
被      告  陳弘溢




選任辯護人  陳郁仁律師
被      告  羅琬青



選任辯護人  林哲倫律師
上列被告因違反毒品危害防制條例案件，經檢察官提起公訴（11
0年度偵字第8617號），本院判決如下：
    主  文
羅志成販賣第三級毒品，未遂，處有期徒刑壹年拾月。緩刑參年
，緩刑期間付保護管束，並應於本判決確定後參年內向指定之政
府機關、政府機構、行政法人、社區或其他符合公益目的之機構
或團體提供玖拾小時之義務勞務，及接受肆小時之法治教育課程
。
陳弘溢共同幫助販賣第三級毒品，未遂，處有期徒刑壹年貳月。
緩刑貳年，緩刑期間付保護管束，並應於本判決確定後貳年內向
指定之政府機關、政府機構、行政法人、社區或其他符合公益目
的之機構或團體提供肆拾小時之義務勞務，及接受貳小時之法治
教育課程。
羅琬青共同幫助販賣第三級毒品，未遂，處有期徒刑壹年貳月。
緩刑貳年，緩刑期間付保護管束，並應於本判決確定後貳年內向
指定之政府機關、政府機構、行政法人、社區或其他符合公益目
的之機構或團體提供肆拾小時之義務勞務，及接受貳小時之法治
教育課程。
扣案如附表所示之物均沒收。
    事  實
一、羅志成與羅琬青為姊弟，陳弘溢與羅琬青為男女朋友。羅志
    成明知4-甲基甲基卡西酮為毒品危害防制條例(下稱毒品條
    例)第2條第2項第3款所列管之第三級毒品，依法不得販賣，
    竟基於販賣第三級毒品以牟利之犯意，先於民國110年2月17
    日前某不詳時間，在抖音軟體以「桃園想上音樂課就找我」
    為暱稱，以「絕不打槍 自取一定便宜」為自我介紹，暗示
    販賣毒品之意。適有桃園市政府警察局桃園分局埔子派出所
    警員王孝慈(下稱喬裝員警)得悉上開訊息，佯為購毒者，透
    過抖音及通訊軟體微信(WeChat)聯繫羅志成，表示擬購買毒
    品，並約妥於同年月18日下午，在桃園市○○區○○○街000號之
    停車場，進行毒品交易，內容為喬裝員警以新臺幣(下同)1
    萬元向羅志成購買20包毒品咖啡包。
二、羅志成央請要到桃園市之羅琬青、陳弘溢順道開車載其到場
    進行上開毒品交易，羅琬青、陳弘溢雖無共同販賣第三級毒
    品以牟利之犯意，仍共同基於幫助販賣第三級毒品之犯意聯
    絡而應允，即由陳弘溢於110年2月18日駕駛車牌號碼000-00
    00號自用小客車(下稱A車，為羅琬青所有)，先搭載羅琬青
    ，再駛至其位於桃園市○○區○○路0段000巷0弄00號4樓之住處
    附近，讓其上車，3人且於路上討論交易對象若是員警要怎
    麼辦等關於本次毒品交易之事，羅琬青、陳弘溢即以此等方
    式共同提供便利其販賣之助力。於同日下午2時40分許，A車
    駛至桃園市○○區○○○街000號附近停下，其攜帶上開毒品咖啡
    包，獨自下車，與喬裝員警碰面，而在其交付上開毒品咖啡
    包之際，喬裝員警等員警當場表明警察身分查獲其，並即再
    查獲在A車上之羅琬青、陳弘溢，羅志成上開販賣第三級毒
    品之行為及羅婉青、陳弘溢上開共同幫助販賣第三級毒品之
    行為均因而未遂。
    理  由
一、認定事實之證據及理由：
　　㈠就上開犯罪事實，訊據被告羅志成、羅琬青、陳弘溢(下合
      稱被告3人)於偵查中、本院，均坦承不諱(被告羅琬青於
      偵查中係透過2次書狀自白，見偵卷第275頁、第285頁正
      反面)，且有下述事證可佐，足認被告3人具任意性之自白
      應與事實相符，均堪採信：
　　　⒈證人即喬裝員警王孝慈於110年2月25日偵訊時之證述。
　　　⒉桃園市政府警察局桃園分局埔子派出所職務報告、行車
        紀錄器譯文(該行車紀錄器之記憶卡係於A車扣得，見偵
        卷第89頁之扣押物品目錄表；譯文內容見偵卷第95至10
        5頁，載明被告3人在A車上互相討論本次毒品交易之多
        筆對話，被告羅琬青主要在講若對方是員警時怎麼辦，
        並稱可以先給假的、可以演得沒關係等詞，被告羅志成
        表明會跑給警察追之意、又提及要跟對方如何碰面，被
        告陳弘溢則表示行車紀錄器在錄，還講成這樣，並稱：
        「對啊，被抓我們也一起死，就很明顯」)、搜索扣押
        筆錄、扣押物品目錄表、密錄器畫面譯文、刑案現場照
        片(含被告羅志成在抖音軟體之販毒暗示訊息、被告羅
        志成與喬裝員警之對話紀錄〈被告羅志成主動改毒品咖
        啡包價格而表明：「因為我現在跑桃園是1：50」，見
        偵卷第131頁反面，故20包毒品咖啡包共賣1萬元；至於
        被告羅志成在偵卷第131頁正反面所提「沒有啦客人比
        較多抱歉」、「你沒拿過我的吧」，因無其他事證可佐
        ，形式上又與本次毒品交易無關，尚不足於本案援用為
        有罪論斷之依據〉、被告羅志成獨自下車步行與喬裝員
        警碰面及當場查獲之過程)。
　　　⒊扣案如附表所示之物。被告本次毒品交易之標的即扣案
        如附表編號1所示之20包毒品咖啡包，經鑑驗結果，均
        檢出4-甲基甲基卡西酮成分，有附表該編號備註欄之鑑
        定結果在卷可考。附表其餘編號所示之物(行動電話)，
        被告自承與本案有關，亦可用於本案之佐證。
　  ㈡販毒向為政府所嚴禁，罪責深重，乃眾所周知之事，是猶
      敢於販毒之人，必有利可圖（無論價差、量差、純度差別
      或自己施用之利益）。甘冒重罪風險，徒勞販毒，豈有可
      能？而被告羅志成已自承，若本次毒品交易成功，可賺4
      千元（偵卷第33頁反面、本院卷一第182頁），堪認其有
      自本次毒品交易賺取差價之營利意圖。
　  ㈢關於正犯、幫助犯之區別，係以其主觀之犯意及客觀之犯
      行為標準，凡以自己犯罪之意思而參與犯罪，無論其所參
      與者是否屬犯罪構成要件之行為，皆為正犯。其以幫助他
      人犯罪之意思而參與犯罪構成要件之行為，亦為正犯；必
      以幫助他人犯罪之意思，且其所參與者又為犯罪構成要件
      以外之行為，始為幫助犯。而洽定毒品買賣之時間、地點
      、磋商交易之金額、數量，及實際交付毒品、收取價款等
      ，均屬販賣毒品罪構成要件事實之部分行為，苟有參與其
      事，即係分擔實行犯罪行為，自應負共同販賣毒品罪責(
      最高法院109年度台上字第3089號刑事判決意旨參照)，反
      面解釋，未有上開正犯行為而僅給予便利之助力者，即應
      論以幫助犯。準此，因①在抖音軟體之上開訊息係被告羅
      志成一人所為；②在上開對話紀錄中與喬裝員警對話而商
      定本次毒品交易之時間、地點、金額、數量、如何交付毒
      品與收取價金者，亦始終是被告羅志成一人；③被告3人一
      致供稱被告羅琬青、陳弘溢確只有順道搭載被告羅志成至
      交易地點，及於途中在車上討論本次毒品交易而已；④卷
      內無任何證明被告羅琬青、陳弘溢有參與本次毒品交易之
      廣告、洽商本次毒品交易之時間、地點、磋商交易之金額
      、數量、如何交付毒品或收取價款、與喬裝員警聯絡之過
      程或可因而取得任何利益之證據。從而，被告羅琬青、陳
      弘溢固係在知悉被告羅志成要進行本次毒品交易後，仍同
      意被告羅志成之央請而順道載被告羅志成到交易地點，途
      中還在A車上互相討論，顯有共同便利被告羅志成實行本
      案販毒犯罪之意思及行為，但被告羅琬青、陳弘溢確尚未
      涉入本次毒品交易之正犯行為，何況實際下A車與喬裝員
      警碰面並交付毒品之人，仍只是被告羅志成，更可見被告
      羅琬青、陳弘溢均有避為販毒正犯之舉，堪認被告羅琬青
      、陳弘溢應均僅屬幫助犯。是起訴意旨認被告羅琬青、陳
      弘溢應與被告羅志成同負販賣第三級毒品未遂罪之正犯罪
      責，尚有誤會。
二、論罪科刑：
　　㈠核被告羅志成所為，係犯毒品條例第4條第6項、第3項之販
      賣第三級毒品未遂罪；被告羅琬青、陳弘溢所為，均係犯
      刑法第30條第1項前段、毒品條例第4條第6項、第3項之幫
      助販賣第三級毒品未遂罪。被告羅志成所另構成之意圖販
      賣而持有第三級毒品罪，基於法規競合關係，不另論罪。
      又若僅行為態樣有正犯、從犯之分，或既遂、未遂之分，
      即無庸引用刑事訴訟法第300條變更起訴法條（最高法院1
      01年度台上字第3805號判決意旨參照），是就被告羅琬青
      、陳弘溢經起訴正犯部分，本院雖改認係幫助犯，就此仍
      無變更起訴法條之問題。
　　㈡共同共犯之間就所幫助目的之達成，若有「知與欲的相互
      共同作用」，並且彼此具有「分工合作的犯罪貢獻關係」
      ，雖不能以刑法第28條論擬，但仍可課予共同責任(林鈺
      雄著，新刑法總則，2014年9月4版，第459至460頁)。準
      此，被告羅琬青身為被告羅志成之姊，被告陳弘溢身為被
      告羅琬青之男友，一起允許被告羅志成搭被告羅琬青所有
      、由被告陳弘溢駕駛之A車，好讓被告羅志成抵達本次毒
      品交易地點，被告3人並於途中一起聯絡、討論被告羅志
      成之本次毒品交易事宜，足認被告羅琬青、陳弘溢於客觀
      上係合作對被告羅志成提供同一犯罪貢獻之助力，而被告
      羅琬青、陳弘溢於主觀上之所知、所欲，更均是要共同對
      被告羅志成提供相同內容之幫助，此觀上開行車紀錄器對
      話譯文尤明，是被告羅琬青、陳弘溢就此雖不得援引刑法
      第28條規定，但仍應課予共同責任。本判決之主文所以註
      明「共同」，亦僅是要特別呈現被告羅琬青、陳弘溢之共
      同責任，並非論以共同正犯。
　　㈢查①於被告羅志成著手販賣後，被告3人均為警查獲而不遂
      ，核屬未遂犯，爰皆依刑法第25條第2項規定減刑。②被告
      羅琬青、陳弘溢幫助被告羅志成犯罪，為幫助犯，爰均依
      刑法第30條第2項規定減刑。③被告3人於偵查中、本院審
      判中均自白犯行，皆應依毒品條例第17條第2項規定減刑
      。④此外，被告羅志成雖於偵查中有具體供出上游張健銘
      之資料，但張健銘業經檢察官為不起訴處分，有臺灣桃園
      地方檢察署110年9月13日桃檢俊公110偵8617字第1109089
      898號函、110年度偵字第11837號、第24453號之不起訴處
      分書附卷可考，與毒品條例第17條第1項所定「供出毒品
      來源，因而查獲」之要件即有不合，是被告羅志成尚無從
      適用該規定而減輕或免除其刑。綜上，被告羅志成、羅琬
      青、陳弘溢各有上開2種、3種、3種減刑事由，均依法遞
      減之。
　　㈣審酌被告羅志成甫成年，不思以正途營生，卻受利益所惑
      ，以上開方式從事販賣第三級毒品之行為，有如前述，若
      其所為既遂，勢必助長購毒施用之惡風，且施用毒品者若
      因此染上毒癮，輕則戕害身心，重則因缺錢買毒而引發各
      式犯罪，對國家、社會、個人均頗有傷害；被告羅琬青、
      陳弘溢雖知悉被告羅志成要販毒，仍不利用親誼阻止，反
      應允被告羅志成所請，而搭載被告羅志成到毒品交易地點
      ，途中且討論本次毒品交易之事，給予便利之助力，均屬
      不該。惟被告羅志成於本案幸經喬裝員警查獲，被告3人
      所為因而均未得逞，且被告羅志成自始即坦承犯行，態度
      良好；被告羅琬青初以是在開玩笑等飾詞否認，於偵訊時
      仍避重就輕，幸經其辯護人點醒而於偵查中2次具狀坦承
      犯行，態度尚可；被告陳弘溢於偵查中亦先飾詞矯飾、後
      則避重就輕，幸於偵查中之110年2月20日羈押訊問程序，
      就本件主要事實為肯定供述並承認是幫被告羅志成賣毒品
      ，態度亦屬尚可，被告3人復於本院均坦認不諱。兼衡被
      告3人各所自述之犯罪動機、目的、本次毒品交易之毒品
      數量及金額、暨被告3人各自之品行、智識程度及生活狀
      況等一切情狀，分別量處如主文所示之刑。
　　㈤被告3人均未曾因故意犯罪受有期徒刑以上刑之宣告，有臺
      灣高等法院被告前案紀錄表附卷可考，足認均係一時失慮
      ，致罹本案刑典，審酌上情，及被告3人於本院審理期間
      所提出或自述關於自己有正當工作紀錄之情形，加以正犯
      即被告羅志成自始坦認犯行一貫並即時供出上手之具體資
      料給偵辦機關，有如前述，司法機關嗣雖未能查獲該上手
      ，但由此可看出被告羅志成配合調查之誠，可認被告3人
      經此偵審程序及刑之宣告，當均已知所警惕，並可期待改
      過自新，況若強命被告3人入監服刑，亦不符刑法特別預
      防之旨，因認上開宣告刑，均以暫不執行為適當。但為使
      被告3人能確實反省，建立正確之價值觀，皆有賦予其一
      定負擔之必要，爰視被告3人所犯之輕重及整體情節，依
      刑法第74條第1項、第2項第5款、第6款、第93條第1項第2
      款規定，分別諭知如主文所示之附負擔緩刑及保護管束處
      遇。
三、沒收部分：
　　㈠扣案如附表編號1所示之物，經鑑定均含第三級毒品成分，
      為違禁物，故除因鑑驗而用罄之部分無從宣告沒收以外，
      皆應連同無從析離所沾染微量毒品之外包裝，依刑法第38
      條第1項規定，均宣告沒收。
　　㈡扣案如附表編號2所示之物，係被告羅志成犯本案犯罪所用
      之物，不問屬誰所有，皆應依毒品條例第19條第1項規定
      ，宣告沒收。
　　㈢扣案之行車紀錄器記憶卡雖錄得被告3人在A車上之對話，
      而足為被告3人上開犯行之認定依據，但其本身並非供犯
      本案之罪所用之物，更非違禁物，自無沒收宣告之必要。
      其餘扣案物，無證據證明與本案有關，亦均不宣告沒收。
據上論斷，應依刑事訴訟法第299條第1項前段，判決如主文。
本案經檢察官劉威宏提起公訴，檢察官洪鈺勛到庭執行職務。
中　　華　　民　　國　　111 　年　　4 　　月　　12　　日
            刑事第十庭審判長法　官　林大鈞
　　　　　　　　　          法  官  陳愷璘
　　　　　　　　　          法  官  徐漢堂
以上正本證明與原本無異。
如不服本判決應於收受判決後20日內向本院提出上訴書狀，並應
敘述具體理由。其未敘述上訴理由者，應於上訴期間屆滿後20日
內向本院補提理由書(均須按他造當事人之人數附繕本)「切勿逕
送上級法院」。 
 　　　　　　　　　　　　　書記官　侯儀偵　　　　　　　
中　　華　　民　　國　　111 　年　　4 　　月　　12　　日
附錄本案論罪科刑法條全文：
毒品危害防制條例第4條
製造、運輸、販賣第一級毒品者，處死刑或無期徒刑；處無期徒
刑者，得併科新臺幣3千萬元以下罰金。
製造、運輸、販賣第二級毒品者，處無期徒刑或10年以上有期徒
刑，得併科新臺幣1千5百萬元以下罰金。
製造、運輸、販賣第三級毒品者，處7年以上有期徒刑，得併科
新臺幣1千萬元以下罰金。
製造、運輸、販賣第四級毒品者，處5年以上12年以下有期徒刑
，得併科新臺幣5百萬元以下罰金。
製造、運輸、販賣專供製造或施用毒品之器具者，處1年以上7年
以下有期徒刑，得併科新臺幣1百50萬元以下罰金。
前五項之未遂犯罰之。
中華民國刑法第30條
（幫助犯及其處罰）
幫助他人實行犯罪行為者，為幫助犯。雖他人不知幫助之情者，
亦同。
幫助犯之處罰，得按正犯之刑減輕之。

附表：
編號 物品名稱、數量及出處 備註 1 深綠色包裝、耳朵閃電花紋卡通熊頭圖案尼奧貝奈特品牌之包裝袋20包，內均含粉紅色粉末，驗前總毛重139.87公克，包裝總重約31.60公克，驗前總淨重約108.27公克，隨機抽取1.23公克鑑定用罄。 如偵卷第81頁之扣押物品目錄表第1項所示，照片見偵卷第133頁反面至第135頁。 依臺北榮民總醫院毒品成分鑑定書、內政部警政署刑事警察局鑑定書(各見偵卷第319頁、第325頁)，左列物品均檢出第三級毒品4-甲基甲基卡西酮(4-MMC)成分，純度約3%，左列物品所含上開毒品成分之驗前總純質淨重約3.24公克。係本次毒品交易之標的而為喬裝員警所當場查扣。 2 蘋果牌IPHONE 7 PLUS行動電話1具(內含SIM卡1枚) 如偵卷第81頁之扣押物品目錄表第3項所示，照片見偵卷第133頁反面。 係被告羅志成用來聯繫本次毒品交易之行動電話，為其於本院所供承（本院卷一第182頁、本院卷二第57至58頁）。